【裁判字號】    97,聲,1
【裁判日期】    970213
【裁判案由】    聲請保全證據
【裁判全文】
臺中高等行政法院裁定
                                    九十七年度聲字第一號
聲  請  人  甲○○
上列聲請人與相對人台中縣政府及乙○○間聲請保全證據事件，
本院裁定如下：
    主  文
聲請駁回。
聲請程序費用由聲請人負擔。
    理  由
一、按證據有滅失或礙難使用之虞，或經他造同意，得向法院聲
    請保全。保全證據之聲請，應表明依該證據應證之事實及釋
    明應保全證據之理由，而釋明事實上之主張者，得用可使法
    院信其主張為真實之一切證據，但依證據之性質不能即時調
    查者，不在此限，此觀行政訴訟法第一百七十六條準用民事
    訴訟法第三百六十八條前段、第三百七十條、第二百八十四
    條規定甚明。是行政訴訟法上之聲請保全證據，係屬公法上
    之爭議，且應表明依該證據應證之事實及應保全證據之理由
    ，即證據有滅失或礙難使用之虞，並提出法院能即時調查之
    證據以釋明其所表明應保全證據之理由，如所聲請扣押之物
    品與公法上之爭執無涉，為私權關係，其聲請即難謂適法。
二、本件聲請人聲請意旨略以：本件業經鈞院九十六年度訴字第
    七一八號及台灣台中地方法院檢察署九十六年他字第三○六
    九號告訴受理中。相對人即犯罪行為人乙○○並非陳尚祭祀
    公業之派下管理人，其以西元一八六三年（清代同治年間）
    死亡之陳波為設立人，虛設公業、偽造文書，竄改陳波為日
    曆明治三十六年六月四日（西元一九○三年），住所設籍「
    台中廳大肚、中堡、大庄土名大庄」之業主權人姓名陳尚，
    侵奪他人於日曆大正元年八月六日（西元一九一二年）登錄
    之祭祀公業。惟台中縣梧棲鎮公所於民國（下同）八十五年
    八月九日以八五梧鎮民字第九四○四號函對相對人乙○○核
    發陳尚祭祀公業之派下證明書乙紙，台中縣清水地政事務所
    於八十六年一月廿一日以清字第一五六五號函對相對人乙○
    ○核發陳尚祭祀公業所有坐落台中縣梧棲鎮○○段五三四、
    五四七、五四七之二地號等土地所有權狀三紙，相對人台中
    縣政府地權股並於八十七年二月三日以八七府地權字第一七
    六二○號函核予相對人乙○○坐落同段五四七之一地號土地
    （徵收後更為一五－三六－二道路）之地價補償費餘額（扣
    除稅金）新台幣（下同）五二九、六○八元（含利息）。按
    上開土地為陳尚祭祀公業之祀產，並非相對人乙○○祖先陳
    雅正、陳波之遺產，屬實無訛，該等派下證明書、土地所有
    權狀、地價補償費等，因違背民法第七十一條、第七十二條
    、第七十三條等而無效。又相對人乙○○如出售上開所有權
    狀所示之三筆土地，所有權狀恐將無法取回，且聲請人亦請
    求鈞院扣押相對人台中縣政府上開土地之地價補償費，而追
    回該補償費，爰依行政訴訟法第一百七十五條與刑事訴訟法
    第一百三十三條規定聲請保全證據，請求扣押上開土地所有
    權狀及地價補償費等語。
三、按聲請人前因聲請撤銷原核發之派下員證明事件，提起行政
    訴訟，業經本院以九十六年訴字第七一八號受理在案，聲請
    人係爭執相對人乙○○並非陳尚祭祀公業之派下管理人，及
    台中縣梧棲鎮公所於八十五年八月九日以八五梧鎮民字第九
    四○四號函對相對人乙○○核發陳尚祭祀公業之派下證明書
    等，惟是否為祭祀公業之合法派下管理人及派下員，屬民事
    關係，且聲請人請求本院對相對人乙○○扣押上開土地所有
    權狀部分，係恐該等所有權狀因相對人乙○○出售土地，而
    無法取回等云，按土地所有權狀不過為表彰所有權之文件，
    土地所有權之歸屬，應以土地登記為準，土地所有權如移轉
    登記予他人，縱使持有土地所有權狀，亦不得謂仍保有土地
    所有權，此與上開土地所有權待證事實無關，聲請人如欲避
    免該等土地所有權移轉予他人，應依民事訴訟法假處分之程
    序為之。另聲請人請求扣押相對人台中縣政府上開土地之地
    價補償費，而追回該補償費之部分，係聲請人為保全金錢上
    之請求，亦屬民事訴訟上假扣押之範疇，此亦非行政訴訟法
    上應證事實之證據，自不得依行政訴訟法之相關規定聲請保
    全證據。揆諸首揭規定及說明，聲請人本件聲請，與法不合
    ，應予駁回。
四、依行政訴訟法第一百零四條、民事訴訟法第九十五條、第七
    十八條，裁定如主文。
中    華    民    國    97    年     2   月   13     日
                  第四庭審判長法  官  沈  應  南
                              法  官  許  金  釵
                              法  官  許  武  峰
以上正本證明與原本無異。
如不服本裁定，應於裁定送達後10日內以書狀敘明理由，經本院
向最高行政法院提起抗告（須依對造人數附具繕本）。
中    華    民    國    97    年     2   月   14     日
                              書記官  莊  啟  明


司法院資訊處製作；財團法人民間司法改革基金會備份。
